臺灣臺南地方法院民事裁定  
111年度司養聲字第163號
聲  請  人  
即  收養人  喬納斯‧安德斯‧卡爾‧沃登(JONAS ANDERS CARL
             WALLDEN)


            埃米莉‧埃莉奧諾拉‧伊麗莎白‧沃登(EMELIE EL
            EONORA ELISABETH WALLDEN)


前列  二人
代  理  人  夏珮瑋社工

聲  請  人  
即被收養人  田雨菲  

法定代理人  臺中市政府社會局局長彭懷真



關  係  人  田玉蓮  


上列當事人聲請認可收養未成年子女事件，本院裁定如下：
    主  文
認可乙○○○○○○○○○○○○(JONAS ANDERS CARL WALLDEN)、甲○○○○○○○
○○○○○○○○○(EMELIE ELEONORA ELISABETH WALLDEN)自民國111年3
月31日起共同收養丁○○（女、民國000年0月00日生、身分證統一
編號：Z000000000號）為養女。
聲請程序費用新臺幣壹仟元由聲請人負擔。　　
    理  由
一、按收養之成立及終止，依各該收養者被收養者之本國法；又
    依本法應適用當事人本國法時，如依其本國法就該法律關係
    須依其他法律而定者，應適用該其他法律，但依其本國法或
    該其他法律應適用中華民國法律者，適用中華民國法律，涉
    外民事法律適用法第54條第1項及第6條分別定有明文，是收
    養事件之一方為外國人者，其收養之成立除應符合我國法之
    規定外，尚須無違該外國人之本國法。再瑞典國際私法關於
    收養事件，亦係採收養人與被收養人本國法，本件收養人為
    瑞典國民，而被收養人則為我國國民，故本件收養之成立即
    應適用瑞典法與我國法之規定，合先敘明。
二、次按，認可收養子女事件，專屬收養人或被收養人住所地之
    法院管轄；收養人在中華民國無住所者，由被收養人住所地
    之法院管轄。又認可收養之聲請應附具下列文件： (1)收養
    契約書， (2)收養人及被收養人之國民身分證、戶籍謄本、
    護照或其他身分證明文件；如被收養人為未成年子女時，並
    宜檢附收養人之職業、健康及有關資力之證明文件、經收出
    養媒合服務者為訪視調查之收出養評估報告；收養人或被收
    養人為外國人時，收養符合其本國法之證明文件，該文件在
    境外作成者，應經當地中華民國駐外機構驗證或證明；如係
    外文，並應附具中文譯本，家事事件法第114條第1項、第11
    5條第3項、第4項第1款、第4款、第5款及第 5項分別定有明
    文。再收養者之年齡，應長於被收養者20歲以上。但夫妻共
    同收養時，夫妻之一方長於被收養者20歲以上，而他方僅長
    於被收養者16歲以上，亦得收養。又夫妻收養子女時，應共
    同為之；子女被收養時，應得其父母之同意，但有下列各款
    情形之一者，不在此限： (1)父母之一方或雙方對子女未盡
    保護教養義務或有其他顯然不利子女之情事而拒絕同意，(2
    )父母之一方或雙方事實上不能為意思表示；前項同意應作
    成書面並經公證。但已向法院聲請收養認可者，得以言詞向
    法院表示並記明筆錄代之；被收養者未滿 7歲時，應由其法
    定代理人代為並代受意思表示；若被收養者之父母已依前項
    規定以法定代理人之身分代為並代受意思表示或為同意時，
    得免依前條規定為同意。另收養應以書面為之，並向法院聲
    請認可，法院為未成年人被收養之認可時，應依養子女最佳
    利益為之，參考社工人員之訪視報告，我國民法第1073條第
    1項、第1074條前段、第1076條之1第1項、第2項、第1076條
    之2第1項、第3項、第1079條第1項、第 1079條之1、第1083
    條之1與第1055條之1亦分別規定甚明。此外，兒童及少年福
    利與權益保障法第16條第1項、第17條第 2項第1款復分別規
    定，父母或監護人因故無法對其兒童及少年盡扶養義務而擬
    予出養時，應委託收出養媒合服務者代覓適當之收養人。但
    下列情形之出養，不在此限： (1)旁系血親在六親等以內及
    旁系姻親在五親等以內，輩分相當； (2)夫妻之一方收養他
    方子女。而法院認可兒童及少年之收養前，得命直轄市、縣
    （市）主管機關、兒童及少年福利機構、其他適當之團體或
    專業人員進行訪視，提出訪視報告及建議，供決定認可之參
    考。
三、另按，凡年滿18歲之人士，即具備獲得領養權限的資格；又
    法定夫妻及符合普通法婚姻定義之夫妻必須共同提出領養申
    請，瑞典親子法第5條前段及第6條分別定有明文。未經社會
    福利局許可或關於撫養之決定，不得在不屬於孩童雙親或擁
    有孩童監護權者之住家環境收養孩童、提供永久監護與撫養
    。若無社會福利局許可，在牽涉到定居於國外之孩童時，不
    得對該孩童進行領養之行為。孩童離開其定居地之前，必須
    取得社會福利局許可。唯有申請者符合領養者條件與標準時
    ，社會局方能核發許可，瑞典社會服務法有關收養孩童之規
    範第6條、第12條第1項、第2項前段亦分別規定甚明。　
三、本件聲請意旨略以：聲請人夫妻結婚多年，夫妻關係及家庭
    經濟穩定，希望透過收養增加家庭成員，幫助需要的孩子，
    經瑞典兒童之友機構推薦，向財團法人天主教善牧社會福利
    基金會（下稱善牧基金會）提出收養子女之申請；而被收養
    人因原生家庭功能不彰，於民國(下同)110年5月13日，經法
    院以裁定停止關係人(即被收養人生母)之親權，由臺中市政
    府社會局局長擔任監護人，透過轉介委由善牧基金會代為出
    養，經善牧基金會評估認為收養人夫妻為適合收養被收養人
    之家庭，收養契約經由被收養人之法定代理人同意並為之，
    爰聲請法院認可等情。
四、經查：
  ㈠被收養人係未滿 7歲之未成年人，收養契約業經雙方合意，
    由被收養人之法定代理人代為簽訂，收養人夫妻身心健康，
    財務狀況正常，此有收養人之健康證明、在職證明、財務證
    明、特別授權書、收養契約書等件附卷可憑，且經收養人夫
    妻之代理人、被收養人監護人之代理人到庭陳明同意收出養
    等情，有本院111年9月8日調查筆錄等附卷為憑，足認兩造
    確有成立收養關係之真意。而關係人即被收養人之生母丙○○
    因有疏於保護照顧被收養人，情節甚為嚴重，經法院裁定停
    止親權，且行蹤不明等情，亦有臺灣臺中地方法院110年度
    家調裁字第22號民事裁定、臺中市政府警察局第一分局函等
    在卷足稽，堪認本件收養無需得其同意。
  ㈡另參酌善牧基金會附設台南嬰兒之家收出養評估報告提出之
    收出養評估與建議：⒈被收養人出生未滿一個月因生母失聯
    ，由臺南市家防中心緊急安置保母系統，後於9個月時轉安
    置於台中寄養家庭；雖曾於110年1月間與生母取得連繫，生
    母已再婚並育有1女，生母配偶之家人反對生母將被收養人
    接回照顧，其本身又缺乏支持系統，故生母同意停親及出養
    ，台中家防中心為被收養人成長最佳利益，向臺中地院聲請
    停止生母親權，並由臺中市政府社會局局長擔任監護人；因
    生母曾領有重度智能障礙證明，此部分原生家庭背景難為國
    內儲備收養家庭所接納，遂轉而進行跨國境媒合收養。⒉訪
    視報告顯示，收養家庭夫妻次系統中，雙方關係穩定、親密
    ，互動上彼此給予協助支持，面對壓力與挑戰可共同面對。
    社會支持系統中，與家族、親友關係緊密，親友均意提供照
    顧協助。身心面向上，夫妻生活形態正常，健康無虞，親職
    功能上，夫妻均參與並投入孩子生活，且能給予孩子充滿愛
    和活力的生活，及穩定安全的成長環境。⒊其他優勢上，收
    養夫妻已有撫育被收養童之經驗，且與其他收養家庭間保持
    聯繫，此將對被收養人之自我認同及自信提供相同經驗與更
    多支持，評估夫妻可同理、關懷及接納被收養人之生命歷程
    並協助其適應。⒋綜合評估，收養夫妻符合瑞典之收養準則
    ，兩人之婚姻及財務能力，已有收養經驗且具正向教養態度
    ，對被收養人原生文化之開放與接納，其包容與涵納的特質
    不在身心靈或健康、文化教育上將有助被收養人之生活適應
    ，使其健全成長，收養夫妻在各方面均足以提供被收養人安
    全及充滿愛之成長環境，應可勝任被收養人照顧教育之職等
    語。
  ㈢本院審酌上開報告所提出之評估與建議，認收養人之家庭狀
    況、經濟能力、人格特質、親職能力等方面，均足以使被收
    養人獲得良好照顧，符合被收養人之最佳利益，且被收養人
    確實具有出養必要性，與上開法律尚無不合，應予認可，並
    自本裁定確定時起，溯及於民國111年3月31日簽訂收養書面
    契約時發生效力。
五、依家事事件法第97條，非訟事件法第21條第1項前段、第23
    條，民事訴訟法第85條第1項前段，裁定如主文。
中　　華　　民　　國　　111 　年　　10　　月　　15　　日
                  家事法庭    司法事務官　吳玲媛   
以上正本係照原本作成。
如不服本裁定應於送達後10日內向本院提出抗告狀，並繳納抗告
費新臺幣1,000元
中　　華　　民　　國　　111 　年　　10　　月　　17　　日
                                  書記官　但育緗